臺灣高等法院臺中分院民事判決　　　　　　　　　　　九十一年度上字第四九號
　　　上　訴　人　乙○○
　　　被　上訴人　甲○○
右當事人間請求侵權行為損害賠償事件，上訴人對於中華民國九十年十月三十一日臺
灣彰化地方法院九十年度重訴字第一０九號第一審判決提起上訴，本院判決如左：
      主      文
原判決關於駁回上訴人後開第二項之訴及該部分假執行之聲請暨訴訟費用之裁判廢棄
。
被上訴人應再給付上訴人新臺幣貳佰伍拾陸萬貳仟伍佰壹拾伍元及自八十九年八月三
十日起至清償日止，按年息百分之五計算之利息。
其餘上訴駁回。
第一、二審訴訟費用，由被上訴人負擔百分之六十，餘由上訴人負擔。
本判決命被上訴人給付部分，於上訴人以新臺幣捌拾伍萬元為上訴人預供擔保後得假
執行；但被上訴人如於假執行程序實施前以新臺幣貳佰伍拾陸萬貳仟伍佰壹拾伍元為
上訴人預供擔保，得免為假執行。
      事實及理由
一、上訴人聲明求為判決：(一)原判決關於駁回上訴人後項之請求暨應負擔訴訟費用部
    分廢棄。(二)被上訴人應再給付上訴人新台幣伍佰壹拾貳萬捌仟玖佰壹拾元及自民
    國八十九年八月三十日起至清償日止，按年息百分之五計算之利息。(三)第一、二
    審訴訟費用由被上訴人負擔；被上訴人聲明求為判決：(一)上訴駁回。(二)第二審訴
    訟費用由上訴人負擔。
二、上訴人主張：
  (一)被上訴人甲○○於民國（下同）八十九年三月十一日晚間飲酒後，明知酒後不能
    安全駕駛動力交通工具，竟於翌日凌晨時，仍駕駛屬大榮汽車貨運股份有限公司
    （下稱大榮公司，上訴人已於原審對其撤回起訴）所有車牌號碼ＨＷ－五０八號
    營業用大貨車（下稱肇事車輛），沿國道中山高速公路由北向南方向行駛，於約
    同日上午六時四十分許，途經該路二０五公里又二百公尺處，本應注意車前狀況
    ，隨時採取必要之安全措施，依當時路況良好，並無不能注意之情形，詎其竟因
    酒後不能安全駕駛，撞上因故障停於路旁由訴外人魏萬生所駕駛之車牌號碼Ａ七
    －一三七九號自用小客車（下稱被撞車輛），致被撞車輛前後毀損，魏萬生因而
    胸部受傷，胸椎第十二節骨折；車內附載之乘客即上訴人則受有兩側血胸及氣胸
    ，胸椎第八、九節骨折，合併脊髓損傷，經送醫救治後，仍呈下半身癱瘓，造成
    重大不治之傷害。被上訴人於肇事後接受酒精吐氣測試，濃度高達每公升０‧六
    七毫克，其酒後駕車之上述行為，業經檢察官起訴及法院判處罪刑確定。上訴人
    所受傷害與被上訴人酒醉駕車行為有相當因果關係。爰依侵權行為損害賠償之法
    律關係，提起本訴，請求賠償下列損害：
  醫療費用：上訴人自受傷以來已支出之醫療費用共計新台幣（下同）二十九萬八
    千六百九十九元。其中住院、門診及復健費用計二十一萬二千二百三十一元，醫
    療器材費用共計三萬九千五百二十八元。又上訴人受傷後曾在彰化秀傳醫院手術
    ，植入鋼釘，將來須開刀取下，就此手術費用應負擔部分，預計為四萬六千九百
    四十元。
  看護費用：上訴人因車禍而下半身癱瘓，終生需要他人看護，已支出看護費三十
    八萬四千八百元。又自九十年三月十八日即上訴人年滿二十九歲起算，上訴人尚
    有五十年之平均餘命，以看護工之月薪二萬五千元計算，上訴人在其餘命期間增
    加僱用監護工之費用，按霍夫曼公式扣除中間利息，得請求被上訴人一次賠償之
    金額共計七百六十二萬四千八百六十八元。
  喪失勞動能力：上訴人因本件車禍受重傷致喪失勞動能力，上訴人為六十一年三
    月十八日出生，於發生車禍時甫滿二十八歲，按勞動基準法規定之強制退休年齡
    六十歲計算，上訴人原本尚可工作三十二年，卻因本件車禍喪失勞動能力，致受
    有無法工作獲取執酬之損害。爰依法定基本工資每月一萬五千八百四十元為上訴
    人本可獲得之執酬，再按霍夫曼公式扣除中間利息，則被上訴人應一次賠償上訴
    人喪失勞動能力之損害金額為三百六十九萬一千六百三十三元。
  精神慰撫金：上訴人之身體受有重大傷害，飽受終生下肢癱瘓之苦，非但日常生
    活起居無法自顧，且喪失一般人可以結婚生子之生活，而將孤獨終老，對年僅二
    十八歲之上訴人而言，精神顯然遭受莫大之痛苦，為此請求被上訴人賠償二百萬
    元。
  (二)上訴人於起訴後，已受領強制汽車責任險給付一百二十萬元，又與大榮公司達成
    和解，受償六百八十萬元。上訴人因本件車禍所受損害共計一千四百萬元，扣除
    已獲賠償之八百萬元外，尚有六百萬元迄今未獲清償。原審僅判決命被上訴人給
    付捌拾柒萬壹仟零玖拾元及利息，應命被上訴人再給付伍佰壹拾貳萬捌仟玖佰壹
    拾元及自民國八十九年八月三十日起至清償日止，按年息百分之五計算之利息。
  (三)上訴人雖與大榮公司在訴訟外達成和解，惟雙方約定上訴人對被上訴人仍保留求
    償之權利，並無消滅全部連帶債務之意思表示。又依民法第一百八十八條第三項
    規定，僱用人賠償損害，對於為侵權行為之受僱人有求償權。可知大榮公司就系
    爭損害賠償責任，並無應分擔之部分可言。準此，上訴人與無應分擔部分之連帶
    債務人達成和解，大榮公司所獲免除部分債務之效力並不及於被上訴人。上訴人
    仍得就未獲賠償之損害金額請求。
三、被上訴人則以：本件車禍之發生，兩方面都有過失，且係上訴人有過失在先（即
    主張有過失相抵之適用）。又本件車禍因大榮公司與被上訴人應負連帶責任，而
    大榮公司已與上訴人達成民事和解，賠償上訴人高達六百八十萬元，大榮公司並
    於和解賠償後，向被上訴人求償，請求賠償其損害（原審法院九十年度重訴字第
    九六號），上訴人自不得再向被告請求賠償。另依上開和解書第三條所載：甲方
    即上訴人乙○○除保留對甲○○之侵權行為損害賠償請求權外，願拋棄其餘對乙
    方即大榮公司之求償權，其約定顯非法之所許，蓋受僱人與僱用人就本件應負連
    帶負責，乃單一行為所發生單一之債，而非可分之債，豈容上訴人任意與大榮公
    司互相約定予以割裂？故上訴人起訴向被上訴人請求六百萬元，顯無理由。又被
    上訴人現已遭公司辭退，沒有收入，且目前醫學發達，上訴人應有機會康復等情
    ，資為抗辯。
四、本件上訴人主張被上訴人於前揭時地飲酒後，其吐氣酒精濃度每公升超過０‧六
    七毫克，仍駕駛大榮公司所有之肇事車輛，撞及上訴人所乘因故障停放在路肩之
    被撞車輛，致上訴人受有受有兩側血胸及氣胸，胸椎第八、九節骨折，合併脊髓
    損傷，延醫診治後已呈下半身癱瘓，造成重大不治之傷害等情，業據提出診斷證
    明書影本、身心障礙手冊影本等為證，且為被上訴人所不爭執，此部分事實自堪
    信為真實。按汽車行駛時，駕駛人應注意車前狀況及兩車併行之間隔，並隨時採
    取必要之安全措施；又汽車駕駛人有「飲用酒類後其吐氣所含酒精濃度超過每公
    升０‧二五毫克以上」情形者，不得駕車，道路交通安全規則第九十四條第三項
    、第一百十四條第二款分別定有明文。本件肇事路段路面並無缺陷，又無障礙物
　　，視距良好，被上訴人竟於酒後，其吐氣酒精濃度高達每公升０‧六七毫克，猶
　　駕駛肇事車輛行經肇事路段，撞及被撞車輛，此有道路交通事故調查報告表、酒
　　精測試表等附於調閱之刑事偵查卷內可稽，被上訴人應注意並能注意而不注意上
　　開規定，以致肇事，其行為自有過失。而其上開酒後駕車肇事行為業經法院依過
　　失傷害罪判判處有期徒刑十月確定，有調閱之原審法院八十九年度交易字第八一
　　號過失傷害刑事案卷可證。上訴人主張依侵權行為之法律關係，請求賠償其損害
　　，自屬於法有據。
五、惟汽車行駛高速公路，除於規定之停車處外，不得在路肩及路肩外停車；又汽車
    在行駛中，因機件故障或其他緊急情況無法繼續行駛時，應滑離車道，在路肩上
    停車待援。滑離車道時，應先顯示方向燈逐漸減速駛進路肩，車身或所載貨物突
    出部分，須全部離開車道。待援期間除顯示閃光警示燈外，並在車輛後方五十公
    尺至一百公尺處設置車輛故障標誌警示之，此為高速公路交通管制規則第十二條
    第一項前段、第十四條第一項分別所明定。又依民法第二百二十四條可類推適用
    於同法第二百十七條被害人與有過失之規定，亦即在適用民法第二百十七條之場
    合，損害賠償權利人之代理人或使用人之過失，可視同損害賠償權利人之過失，
    適用過失相抵之法則（最高法院六十八年三月二十一日民刑事庭會議決議意旨參
    照）。本件上訴人係搭乘由訴外人魏萬生所駕車輛被撞，當時因車輛故障而暫停
    於高速公路路肩，僅顯示故障燈，並未依前述規定迅速在車輛後方設置故障標誌
    警示，此為上訴人及證人魏萬生所不爭執。雖證人魏萬生證稱：伊甫將車輛駛至
    路肩剛停車正要下來，就被追撞，未來得及設置故障標誌云云。但該證人於本院
    自承從將車停下到被追撞，相距大約有一分鐘（本審卷第三十九、四十頁），顯
    見其當時確未依規定迅速在車輛後方設置故障標誌警示，應與有過失無誤。魏萬
    生之過失即係上訴人之使用人之過失，即可視同損害賠償權利人之過失，被上訴
    人主張有過失相抵之適用，尚屬可取。茲審酌雙方過失情節之輕重，認被上訴人
    之過失為百分之八十五，上訴人之使用人魏萬生之過失為百分之十五。
六、按因故意或過失不法侵害他人權利者，負損害賠償責任；不法侵害他人之身體或
    健康者，對於被害人因此喪失或減少勞動能力，或增加生活上之需要時，應負損
    害賠償責任；又被害人雖非財產上之損害，亦得請求賠償相當之金額，民法第一
    百八十四條第一項前段、第一百九十三條第一項、第一百九十五條第一項分別定
    有明文。被上訴人過失不法侵害上訴人成傷，業如前述，茲就上訴人請求之金額
    分別審酌如後：
  (一)醫療費用部分：
    上訴人請求被上訴人賠償醫療費用二十九萬八千六百九十九元，固據提出診斷證
    明書影本三件、收據影本十三件為證。惟當事人因受傷向醫師請求出具診斷書所
    支出之費用，並非侵權行為所生財產上之損害，故上訴人所支出之證明書費用一
    千七百六十元，應予剔除。又上訴人主張其因開刀植入鋼釘，將來須再取出，預
    計費用四萬六千九百四十元，但未據提出該項費用之確切證明，亦應剔除。故上
    訴人所得請求之醫療費用應為二十四萬九千九百九十九元。
  (二)增加生活上之需要（看護費）部分：
    上訴人主張因車禍受傷，致下半身癱瘓，已支出看護費三十八萬四千八百元，業
    據提出看護費收據十一件為證。而原審向臺北市立萬芳醫院查詢上訴人車禍受傷
    後其就診及回復狀況，據該院函復稱：病患（乙○○）之下肢截癱，因病發已超
    過一年，因醫學經驗，下肢截癱要恢復為正常之機率極低，病患兩下肢截癱，且
    併有明顯痙攣，活動時或感受到刺激時下肢會增加痙攣，增加照顧之困難，病患
    無法行走，需以輪椅代步，病患目前仍大小便失禁需人照顧等情（該醫院九十年
    八月二十三日萬院醫字第九０九三七號）。則上訴人主張伊有二十四小時終身看
    護之必要，自屬有據。參酌上訴人為六十一年三月十八日出生，有其年籍資料在
    卷可按，依內政部「女性八十九年台灣省簡易生命表」其平均餘命尚有五０‧二
    二年，上訴人請求以五十年，監護工月薪二萬五千元從寬計算，依霍夫曼計算法
    扣除中間利息，其得請求將來之看護費為七百四十一萬零五百八十三元（25000
    ×12×25.416227　=0000000 ，小數點以下四捨五入）。合計上訴人得請求之看
　　護費為八百萬九千六百六十八元（384800+0000000  =0000000，小數點以下四捨
    五入）。
  (三)喪失勞動能力之損害部分：
    上訴人主張其因本件車禍受傷，造成兩下肢癱患麻痺，業據提出診斷證明書影本
    、殘障手冊影本為證，原審並向臺北市立萬芳醫院查詢屬實。上訴人主張喪失勞
    動能力之損害為三百六十九萬一千六百三十三元。依勞工保險殘廢給付標準表第
    一百三十二項，其殘廢等級屬於第二級，即其喪失勞動能力為百分之百。上訴人
    為六十一年三月十八日出生，其先前又無重大疾病，依車禍受傷前之身體狀況自
    可繼續工作至六十歲，上訴人請求自受傷日八十九年三月十二日起算，按最低工
    資每月一萬五千八百四十元，其尚能工作三十二年，按霍夫曼計算法扣除中間利
    息（15840×12×19.421472  =0000000，小數點以下四捨五入），上訴人據此請
    求減少勞動能力之損害為三百六十九萬一千六百三十三元，應予准許。
  (四)非財產上損害部分：
    上訴人身體受有前揭傷害，其肉體、精神確受有痛苦，自不待言。茲審酌兩造之
    年齡、身分、地位、經濟能力，原告所受傷勢、精神上打擊之程度等一切情狀，
    認原告請求賠償之非財產上損害二百萬元，尚屬過高，應予酌予核減為一百五十
    萬元，始為相當。
七、綜上所述，上訴人得請求醫療費用二十四萬九千九百九十九元、看護費八百萬九
    千六百六十八元、減少勞動能力之損害三百六十九萬一千六百三十三元、非財產
    上損害一百五十萬元，共為一千三百四十五萬一千三百元。依雙方應負過失責任
    之比例被上訴人為百分之八十五，為一千一百四十三萬三千六百零五元。而強制
    汽車責任保險法第三十條規定：「保險人依本法規定給付之保險金，視為加害人
    或被保險人損害賠償金額之一部分；加害人或被保險人受賠償請求時，得扣除之
    」。上訴人因本件車禍事故已依該法受領賠償一百二十萬元，又上訴人已與被上
    訴人之僱用人大榮公司達成和解，獲得六百八十萬元之賠償等情，為兩造所不爭
    執，並有和解書影本附卷可憑，扣除二述二筆金額後，上訴人得請求之損害金額
    為三百四十三萬三千六百零五元。按因連帶債務人中之一人為清償而債務消滅者
    ，他債務人亦同免其責任，民法第二百七十四條固定有明文。惟債權人向連帶債
    務人中之一人免除債務，而無消滅全部債務之意思表示者，除該債務人應分擔之
    部分外，他債務人仍不免其責任，此觀民法第二百七十六條規定自明。被上訴人
    為大榮公司之受僱人，因駕駛大榮公司所有之肇事車輛撞及上訴人成傷，依民法
    第一百八十八條之規定，應與其僱用人大榮公司負連帶賠償責任。上訴人於訴訟
    程序進行中已和大榮公司達成訴訟外和解，由大榮公司賠償六百八十萬元，上訴
    人並拋棄對大榮公司之求償權，但保留對被上訴人之損害賠償請求權，有卷附和
    解書影本可稽，由該和解書第三條約定「甲方（即上訴人）除保留對於甲○○之
    侵權行為損害賠償請求權外，願拋棄其餘對乙方（即大榮公司）之求償權利」之
    內容，足證上訴人並無消滅全部債務之意思，揆諸前述說明，被上訴人辯稱上訴
    人已與大榮公司和解，故不得再對伊求償云云，自屬無據，殊無可採。上訴人依
    侵權行為之法律關係請求被上訴人賠償三百四十三萬三千六百零五元，及自起訴
    狀繕本送達翌日即八十九年八月三十日起至清償日止，按年息百分之五計算之法
    定遲延利息，應予准許。
八、原審判命被上訴人給付捌拾柒萬壹仟零玖拾元及法定遲延利息，尚不足二百五十
    六萬二千五百十五元，上訴意旨指摘原審判決駁回其訴部分不當，求予廢棄改判
    ，於此不足部分，為有理由，被上訴人應再給付上訴人貳佰伍拾陸萬貳仟伍佰壹
    拾伍元及自八十九年八月三十日起至清償日止，按年息百分之五計算之利息。並
    分別依兩造聲請為附條件之准、免假執行之宣告。至上訴人逾此範圍之請求，不
    應准許，原判決為上訴人敗訴之判決，並駁回其假執行之聲請，經核於法並無不
    合，此部分之上訴，為無理由，應予駁回。
九、據上論結，本件上訴為一部有理由，一部無理由，依民事訴訟法第四百五十條、
    第四百四十九條第一項、第七十九條但書、第四百六十三條、第三百九十條第二
    項、第三百九十二條，判決如主文。
中　　　華　　　民　　　國　　九十一　　年　　　九　　　月　　 十七　　 日
~B1民事第五庭審判長法　官　陳滿賢
~B2　　　　　　　　法　官　朱　樑
~B3　　　　　　　　法　官　古金男
右為正本係照原本作成。
如對本判決上訴，須於收受判決送達後二十日內向本院提出上訴書狀，其未表明上訴
理由者，應於提出上訴後二十日內向本院提出上訴理由書（須按他造人數附具繕本）
，並繳納送達用雙掛號郵票拾份（每份參拾肆元）。
上訴時應提出委任律師或具有律師資格之人之委任狀；委任有律師資格者，另應附具
律師及格證書及釋明委任人與受任人有民事訴訟法第四百六十六條之一第一項但書或
第二項（詳附註）所定關係之釋明文書影本。
~B 　 　　　　　　書記官　王麗英
中　　　華　　　民　　　國　　九十一　　年　　　九　　　月　　 十七　　 日
附註：
民事訴訟法第四百六十六條之一（第一項、第二項）
對於第二審判決上訴，上訴人應委任律師為訴訟代理人。但上訴人或其法定代理人具
有律師資格者，不在此限。
上訴人之配偶、三親等內之血親、二親等內之姻親，或上訴人為法人、中央或地方機
關時，其所屬專任人員具有律師資格並經法院認為適當者，亦得為第三審訴訟代理人
。
                                                                        Ｂ
